【裁判字號】    98,訴,513
【裁判日期】    990527
【裁判案由】    損害賠償
【裁判全文】
臺灣基隆地方法院民事判決               98年度訴字第513號
原      告  乙○○
被      告  甲○○
上列當事人間請求損害賠償事件，經本院刑事庭移送前來（98年
度基交簡附民字第42號），本院於民國99年5 月13日言詞辯論終
結，判決如下：
    主  文
原告之訴及假執行之聲請均駁回。
訴訟費用由原告負擔。
    事實及理由
壹、程序方面
一、按訴狀送達後，原告不得將原訴變更或追加他訴，但請求之
    基礎事實同一及擴張或減縮應受判決事項之聲明者不在此限
    ，民事訴訟法第255條第1項第2款及第3款分別定有明文。本
    件原告原提起附帶民事訴訟主張被告應給付原告新臺幣（下
    同）1,299,725 元及自民國98年10月15日起至清償日止，按
    週年利率5%計算之利息，嗣於98年1月22日具狀變更請求金
    額為479,570元及自起訴狀繕本送達之翌日起至清償日止，
    按週年利率5%計算之利息。揆諸前揭說明，原告所為訴之變
    更，係屬請求之基礎事實同一及應受判決事項聲明減縮之情
    形，自應准許，先予敘明。
二、被告經合法通知，未於言詞辯論期日到場，核無民事訴訟法
    第386條各款所列情形，爰依民事訴訟法第385條第1 項前段
    之規定，准原告之聲請，由其一造辯論而為判決。
貳、實體方面
一、原告主張略以：被告為計程車司機，係從事業務之人，於98
    年5月2日20時55分許，駕駛車牌號碼098-EM號營業用小客車
    ，搭載訴外人雷賢傑，由基隆市市區○○○路往基隆地方法
    院方向行駛，行經仁一路與愛六路口時，適有原告騎乘車牌
    號碼POI-382 號重型機車同向在後方行駛，被告本應注意汽
    車臨時停車時，應依車輛順行方向緊靠馬路右側，但單行道
    應緊靠路邊停車，其右側前後輪胎外側距離緣石或路面邊緣
    不得逾60公分，而依當時情形，又無不能注意之情事，竟疏
    於注意，未緊靠路邊即停車讓訴外人雷賢傑開啟後車門下車
    ，致原告煞車不及，因而人車倒地發生交通事故，並受有右
    側近端脛骨骨折，合併膝關節彎縮之傷害，為此支出醫療費
    用 12,000元（含未來預計支出之醫療費用）、看護費用6萬
    元、交通費用15,000元（含未來預計支出之交通費用），受
    傷期間無法工作之損失168,000元、減少勞動能力100,000元
    、非財產上損害之精神慰撫金120,000元及原告所騎乘之上
    開重型機車修復費用4,570元，爰提起本件訴訟請求被告給
    付原告479,570元及自起訴狀繕本送達之翌日起至清償日止
    ，按週年利率5%計算之利息，並願供擔保請准宣告假執行等
    語。
二、被告則未於言詞辯論期日到場，亦未提出準備書狀作何聲明
    或陳述。
三、得心證之理由：
    經核，本件之爭點厥為：被告需否承擔本件交通事故之過失
    責任？如是，原告請求之各項損害賠償金額有無理由？又部
    分共同侵權行為人已為和解，則其他共同侵權行為人得免責
    部分之計算方式為何？茲分別論述如下：
  (一)被告需否承擔本件交通事故之過失責任？
  1.經查，被告於上開時間及地點，駕駛上開營業用小客車，與
    原告所騎乘之上開重型機車發生交通事故，致原告受有上開
    傷害等情，業經被告於本院98年度基交簡字第430 號刑事案
    件審理時坦承不諱，核與原告於上開刑事案件偵查中所述情
    節相符，並有道路交通事故現場圖、道路交通事故調查報告
    表(一)、(二)、道路交通事故談話記錄表、舉發違反道路交通管
    理事件通知單、行政院衛生署基隆醫院診斷證明書、三軍總
    醫院附設基隆民眾診療服務處診斷證明書及照片8 張附於偵
    查卷可稽，本件交通事故發生經過，首堪認定。
  2.按汽車臨時停車時，應依車輛順行方向緊靠馬路右側，但單
    行道應緊靠路邊停車。其右側前後輪胎外側距離緣石或路面
    邊緣不得逾60公分，道路交通安全規則第111條第2項訂有明
    文，而被告為汽車駕駛人，臨時停車時應遵守上述規定，況
    且本件被告為計程車司機，對於乘客下車時，其車後方之交
    通狀況，更應多加留意，以維護乘客及車後方來往行人車輛
    之安全，依當時天候晴、夜間有照明、柏油路面乾燥、無缺
    陷、無障礙物、視距良好等情形，有道路交通事故調查報告
    表(一)、(二)，並無不能注意之情事，被告駕車竟疏於注意上開
    規定，且未提醒乘客雷賢傑留意車後方來車，貿然讓乘客雷
    賢傑打開後車門下車，因而使原告所騎乘之上開重型機車煞
    車不及致人車倒地，原告並受有上開傷害，是被告對於本件
    交通事故之發生，自屬未盡其注意義務而有過失，且其過失
    侵權行為與原告所受之上開傷害結果間，亦有相當因果關係
    。
  3.此外，本件刑事部分，業經本院98年度基交簡字第430 號刑
    事判決判處被告甲○○從事業務之人，因業務上之過失傷害
    人，處拘役伍拾日，如易科罰金，以新臺幣壹仟元折算壹日
    確定在案，核與本院依職權調取上開刑事卷宗內容相符，故
    被告自應負過失侵權行為損害賠償責任甚明。
  (二)原告請求之各項損害賠償金額有無理由？
    按因故意或過失不法侵害他人權利者，負損害賠償責任；不
    法侵害他人之身體或健康者，對於被害人因此喪失或減少勞
    動能力或增加生活上之需要，應負損害賠償責任，民法第
    184條第1項前段及第193條第1項分別定有明文。又按損害賠
    償，除法律另有規定或契約另有訂定外，應以填補債權人所
    受損害及所失利益為限，民法第216條第1項亦定有明文，此
    即為損害賠償之「完全賠償原則」。所謂「所受損害」，又
    稱積極損害，指既存財產因損害事實之發生，以致減少之情
    形，惟仍需受相當因果關係之限制（最高法院89年台上810
    號判決、95年台上第2895號判決意旨參照）。是原告依上開
    規定，請求被告對其所受損害負賠償之責，洵屬有據，爰就
    原告各項請求金額有無理由，逐一說明如下：
  1.醫療費用12,000元部分：
    原告主張因本件交通事故已支付醫療費用6,948元部分及未
    來預計支出之醫療費用共計12,000元等情，業據其提出三軍
    總醫院附設基隆民眾診療服務處98年12月31日診斷證明書、
    行政院衛生署基隆醫院98年12月28日診斷證明書、行政院衛
    生署基隆醫院醫療費用收據18份、三軍總醫院附設基隆民眾
    診療服務處收據8份及臺灣礦工醫院附設門診部醫療費收據3
    份為證，並經本院依職權向原告就診之三軍總醫院附設基隆
    民眾診療服務處詢問原告治療情形情形，經該院於99年3月
    16 日以院三基隆字第0990000183號回函之內容觀之：「顏
    先生右膝之活動範圍，目前仍有限制（病人0-110度，正常
    人：0-135度），雖然比一開始治療時稍有進步（98年8月27
    日：0-100度），但進度緩慢，爾後仍可能有進步，但要完
    全回復，可能有困難；又加上病人現在有長短腳之症狀（右
    下肢：94.5公分，左下肢：96.5公分），雖未達勞工保險殘
    障給付標準表縮短障礙（一下肢縮短3公分上者），但已造
    成病人行走不良及不宜久站。」本院審酌上情，認原告仍有
    後續就診之必要，是上開未來預計支出之醫療費用金額，尚
    屬合理；且被告經合法通知，未於言詞辯論期日到場，亦未
    提出準備書狀作何聲明或陳述，依民事訴訟法第280條第3項
    規定，視同自認，堪認原告醫療費用金額部分之請求為有理
    由。
  2.看護費用60,000元部分：
    原告主張其於98年5月6日至98年8月6日總計3 個月，由訴外
    人潘張月梅照料，每月20,000元，共計60,000元等情，經本
    院依職權向原告就診之行政院衛生署基隆醫院詢問原告之就
    診及回復情形，經該院於99年1月29日以基醫病字第0990000
    634號回函之內容觀之：「依病歷記載及主治醫師意見，病
    患乙○○自98年8月26日回診之後，應可恢復工作能力，以
    病患目前所受傷勢來看，其日常生活起居在98年5月6日出院
    後應可自行以柺杖活動，不需看護。」基此，原告既自98年
    5月6日出院後，即可自行以柺杖活動而不需看護，則其主張
    自98年5月6日至98年8月6日看護期間為3個月，以每月看護
    費用20,000元計算，共計看護費用60,000元，洵屬無據，要
    難准許。
  3.交通費用15,000元部分：
    原告主張其因受傷不良於行，往返醫院現已支出交通費用
    11,555元，未來預計仍需支出交通費用3,445元，共計15,00
    0元。審酌原告因本次交通事故受有右側脛骨近端骨折，合
    併膝關節彎縮之傷害，有三軍總醫院附設基隆民眾診療服務
    處98年12月31日診斷證明書、行政院衛生署基隆醫院98年12
    月28日診斷證明書各1份足憑，是原告確有搭乘計程車就醫
    接受治療之必要；次衡以上開三軍總醫院附設基隆民眾診療
    服務處回函，認原告尚有後續就診之必要，則原告請求上開
    未來預計支出之交通費用金額，尚屬合理。而被告經合法通
    知，未於言詞辯論期日到場，亦未提出準備書狀作何聲明或
    陳述，依民事訴訟法第280條第3項規定，視同自認，堪認原
    告交通費用金額部分之請求為有理由。
  4.受傷期間無法工作之損失168,000元部分：
    原告主張其原以理髮師職業為生，每日工資1,000元，於受
    傷期間共計168日無法工作，計損失工資收入168,000元乙情
    ，並提出在職證明書及勞工保險傷病給付申請書暨給付收據
    各1份附卷可稽，審酌上開三軍總醫院附設基隆民眾診療服
    務處回函，原告確有行走不良及不宜久站之情形，顯見原告
    於受傷期間無法工作；且被告經合法通知，未於言詞辯論期
    日到場，亦未提出準備書狀作何聲明或陳述，依民事訴訟法
    第280條第3項規定，視同自認，堪認原告此部分金額之請求
    為有理由。
  5.減少勞動能力之損失100,000元部分：
    原告主張其因本件交通事故所減少之勞動能力為100,000 元
    乙情，審酌上開三軍總醫院附設基隆民眾診療服務處回函，
    原告所受右側脛骨近端骨折，合併膝關節彎縮之傷害，雖未
    達勞工保險殘障給付標準表縮短障礙（一下肢縮短3公分上
    者），但已造成病人行走不良及不宜久站，是對於原告勞動
    能力已有減損；且被告經合法通知，未於言詞辯論期日到場
    ，亦未提出準備書狀作何聲明或陳述，依民事訴訟法第280
    條第3項規定，視同自認，堪認原告此部分金額之請求為有
    理由。
  6.非財產上損害之精神慰撫金120,000元部分：
    按不法侵害他人之身體、健康者，被害人雖非財產上之損害
    ，亦得請求賠償相當之金額，民法第195條第1項前段定有明
    文。又精神慰撫金之多寡，應斟酌雙方之身分、地位、資力
    與加害之程度及其他各種情形核定相當之數額，其金額是否
    相當，自應依實際加害情形與被害人所受之痛苦及雙方之身
    分、地位、經濟狀況等關係決定之（最高法院96年台上第64
    8號判決、96年台上第513號判決意旨參照）。查原告因本件
    交通事故受傷部位為右側脛骨近端骨折，合併膝關節彎縮之
    傷害，需持續回診復健，且已造成原告行走不良及不宜久站
    之不便，堪認其精神上受有相當痛苦，是原告依民法第195
    條第1項前段規定，請求非財產上損害賠償，自屬有據。本
    院審酌原告所受上開損害，需往返醫院持續接受治療，且原
    告職業為理髮師，被告則為計程車司機，被告之侵害行為非
    出於故意，兼衡以雙方之身分、社會地位、智識水準等一切
    情狀，認原告請求慰撫金120,000元為適當。
  7.機車修復費用4,570元部分：
    至於原告主張其所騎乘之上開重型機車因交通事故致支出修
    復費用4,570元乙節，經查，上開重型機車為原告配偶潘秋
    桂所有，有中華民國交通部機器腳踏車行車執照影本附卷可
    稽，原告既非該機車之所有權人，則該機車因被告過失毀損
    所支出之修復費用，原告並無損害賠償請求權，故原告此部
    分請求，並無理由，不應准許。
  8.綜上所述，原告得請求之賠償金額為415,000元（計算式：
    12,000元＋15,000＋168,000元＋100,000元＋120,000＝
    415,000 元）。
  (三)部分共同侵權行為人已為和解，其他共同侵權行為人得免責
    部分之計算方式為何？
  1.按數人共同不法侵害他人之權利者連帶負損害賠償責任，民
    法第185條第1項前段定有明文。又共同侵權行為人間不以有
    意思聯絡為必要，數人因過失不法侵害他人權利，苟行為人
    之過失行為，為其所生損害共同原因，即所謂行為關連共同
    ，亦足成立共同侵權行為，依民法第185條第1項前段之規定
    ，各過失行為人對於被害人應負全部損害之連帶賠償責任，
    此觀最高法院67年台上字第1737號判例意旨自明。查本件交
    通事故之發生係因被告及訴外人雷賢傑之共同侵權行為所致
    ，是被告與訴外人雷賢傑為共同侵權行為人，對於原告所受
    之傷害結果，應連帶負損害賠償責任。
  2.次按因連帶債務人中之一人為清償、代物清償、提存、抵銷
    或混同而債務消滅者，他債務人亦同免其責任；債權人向連
    帶債務人中之一人免除債務而無消滅全部債務之意思表示者
    ，除該債務人應分擔之部分外，他債務人仍不免其責任，民
    法第274條、第276條第1項分別定有明文。是以原告與部分
    共同侵權行為人達成和解之金額，若超過該共同侵權行為人
    應分擔之數額，就和解金額內，其他連帶債務人同免其責；
    若和解金額未逾該共同侵權行為人應分擔數額，則就該應分
    擔數額內，其他連帶債務人同免其責。如和解金額少於該連
    帶債務人之應分擔數額，若准債權人得向其他連帶債務人請
    求該差額，則其他連帶債務人得依內部分擔比例向該已和解
    之連帶債務人請求給付，對於該已和解之連帶債務人實屬不
    公。是以，共同侵權行為人得免責部分，應以和解金額與應
    分擔數額中，其範圍較大者為準，方與上開法條規定相符。
    經查，本件交通事故之發生，係因被告臨時停車未遵守前揭
    規定及未促使乘客雷賢傑注意車後方來車所致，且被告係無
    照駕駛（事發前業經吊銷駕照一年多），其對於原告之傷害
    結果應負主要責任，是其應承擔70%之過失責任；訴外人雷
    賢傑則承擔30%之過失責任。依上開應分擔比例計算，被告
    應分擔之賠償金額為290,500元（計算式：415,000元×70%
    ＝290,500元）；訴外人雷賢傑應分擔之賠償金額為124,500
    元（計算式：415,000元×30%＝124,500元）。而原告與訴
    外人雷賢傑和解之金額為430,000元，有交通事故和解書附
    於偵查卷足憑，揆諸前揭說明，該和解金額已逾被告應分擔
    金額，故被告得於和解金額430,000元內同免給付義務。
  3.綜上，被告應連帶賠償之415,000元，業因原告與另一應負
    賠償責任之連帶債務人即訴外人雷賢傑達成和解，而得同免
    責任，則原告自不得再向被告為請求。
四、綜上所述，本件被告既得於原告與訴外人雷賢傑達成和解金
    額範圍內同免責任，從而，原告依侵權行為之法律關係，請
    求被告給付479,570元及法定遲延利息，為無理由，應予駁
    回；原告之訴既經駁回，其假執行之聲請已失所附麗，應併
    駁回之。
五、據上論結：本件原告之訴為無理由，依民事訴訟法第385條
    第1項前段、第78條，判決如主文。
中    華    民    國    99    年    5     月    27    日
                  民事庭法  官  林玉珮
以上正本係照原本作成
如對本判決上訴，須於判決送達後廿日內向本院提出上訴狀
中    華    民    國    99    年    5     月    27    日
                        書記官  張萱玲

司法院資訊處製作；財團法人民間司法改革基金會備份。
